臺灣橋頭地方法院民事判決
                                      110年度訴字第714號
原      告  歐○○  

上  一  人
法定代理人  洪端鞠  
兼上二人
共      同
訴訟代理人  歐招輝  


上  一  人
訴訟代理人  蘇湛雯律師
            吳任偉律師                      
被      告  公園第一樓社區管理委員會

法定代理人  許利禎  
訴訟代理人  鄭曉東律師
            魏緒孟律師
上列當事人間請求損害賠償事件，本院於民國111年4月20日言詞
辯論終結，判決如下：
    主  文
一、被告應給付原告丁○○新臺幣17萬9,924元，及自民國110年6
    月5日起至清償日止，按年息5%計算之利息。
二、原告其餘之訴駁回。
三、訴訟費用由被告負擔五分之一，餘由原告負擔。
四、本判決第一項得假執行；但被告如以新臺幣17萬9,924元為
    原告丁○○預供擔保，得免為假執行。
五、原告其餘假執行之聲請駁回。
    事實及理由
一、原告主張：原告丁○○前為公園第一樓社區（下稱系爭大樓）
    所屬門牌號碼高雄市○○區○○路000 巷00弄00號00樓即高雄市
    ○○區○○段○○段000 ○號房屋（下稱系爭房屋）之區分所有權
    人。因被告怠於維修系爭社區大樓頂樓平臺，致頂樓平臺防
    水層失效，滲漏水至下方之系爭房屋，造成系爭房屋於民國
    109 年間發生客廳、主臥室、次臥室、廚房、後陽台漏水產
    生壁癌、鋼筋鏽蝕、混凝土劈裂掉落等損害（下稱系爭損害
    ）。丁○○因而支出頂樓平臺修繕費用新臺幣（下同）10萬0,
    800 元、系爭房屋修繕費用15萬2,250 元，及修繕期間即11
    0年4 月15日起20日之旅館住宿費用4 萬4,800 元，丁○○與
    同住之家人即原告甲○○、丙○○並因漏水，致居家安寧之人格
    權受損害且情節重大。爰㈠依民法第174 條及第176 條第1 
    項至第2 項規定、民法第184 條第1 項前段、類推適用民法
    第544 條規定之法律關係，擇一請求被告給付丁○○頂樓平台
    修繕費用10萬0,800 元；及㈡依民法第184 條第1項前段、類
    推適用民法第544條之法律關係，擇一請求被告給付丁○○系
    爭房屋修繕費用15萬2,250元；暨㈢依民法第184條第1項前段
    、第195條第1項規定，請求被告賠償丁○○旅館住宿費用4萬4
    ,800元，及賠償丁○○、甲○○及丙○○精神慰撫金各20萬1,600
    元、10萬0,800元、3萬6,000元等語。並聲明：㈠被告應給付
    丁○○49萬9,450元，及自起訴狀繕本送達翌日起至清償日止
    ，按年息5%計算之利息。㈡被告應給付甲○○、丙○○各10萬0,8
    00元、3萬6,000元，及均自民事追加起訴狀繕本送達翌日起
    至清償日止，按年息5%計算之利息。㈢願供擔保，請准宣告
    假執行。
二、被告則以：系爭大樓101 年度第2 次區分所有權人會議之案
    由二已決議，就頂樓平臺防水工程應由頂樓住戶與被告各分
    攤一半，且被告每次修繕以補助6 萬5,000 元為上限（下稱
    系爭決議），原告應受拘束，故被告僅同意給付丁○○頂樓平
    臺修繕費用10萬0,800 元之半數即5 萬0,400 元；又被告曾
    於107 年間委託訴外人顏○○即○○工程行（下稱顏○○）施作頂
    樓防水修繕工程，並約定保固5 年，丁○○卻逕解除顏○○之保
    固責任，於108、109年間分別自行委託其他廠商施作防水工
    程，是109 年間系爭房屋發生系爭損害非被告怠於修繕頂樓
    所致，被告毋庸給付系爭房屋修繕費用15萬2,250元；且系
    爭房屋僅局部施工，原告並無另行居住旅館之必要，縱認必
    要，亦應以系爭大樓同格局房屋之月租金行情1 萬元作為計
    算基礎；另被告並無侵害原告之人格權，漏水亦不至於造成
    精神上損害等語，資為抗辯。並聲明：㈠原告之訴及假執行
    之聲請均駁回。㈡願供擔保，請准宣告免為假執行。
三、兩造不爭執之事項：
  ㈠丁○○於104年7月20日起至110年9月12日止，為系爭大樓所屬
    系爭房屋之區分所有權人。
  ㈡109 年間系爭房屋發生系爭損害。
  ㈢丁○○於110年4月間委託訴外人○○○工程有限公司（下稱○○○公
    司）修繕頂樓平臺及系爭房屋客廳、主臥室、次臥室、廚房
    、後陽台漏水，因而支出頂樓平臺修繕費用10萬0,800元（
    含材料5萬6,600元、工資3萬1,200元、車輛/機具/耗材3,20
    0元、管理費5,000元、稅4,800元）、系爭房屋修繕費用15
    萬2,250元（含材料3萬0,500元、工資10萬5,400元、車輛/
    機具/耗材4,100元、管理費5,000元、稅7,250元），合計25
    萬3,050元（含修繕費24萬1,000元、稅1萬2,050元）。
  ㈣丁○○與其配偶、子女即甲○○、丙○○、訴外人歐○○於104年7月2
    0日起至110年3月間原同住於系爭房屋，丙○○為未滿20歲之
    未成年人，法定代理人為丁○○與甲○○。
  ㈤丁○○、甲○○、丙○○、歐○○於110 年4 月15日起20日入住哲園
    學產文教會館，丁○○因而支出住宿費用4 萬4,800 元。
  ㈥系爭房屋為82年3月11日建築完成。（審訴卷第111頁）
  ㈦如認丁○○之訴有理由，利息自110年6月5日起算。如認甲○○、
    丙○○之訴有理由，利息自110年8月21日起算。（審訴卷第10
    3、235頁）
  ㈧被告於107年間，曾委託顏○○修繕系爭房屋上方之頂樓平臺漏
    水，於107年10月30日驗收完畢，並約定由顏○○保固5年。該
    次修繕費用經被告107年11月19日管理委員會決議，由被告
    及頂樓住戶（即門牌號碼6、8、10、12-1、18、20號13樓住
    戶）各負擔一半，其中丁○○於107年11月12日將修繕費用2萬
    4,120元交付被告。（審訴卷第151頁至第155頁，被證2、3
    、4）
  ㈨依被告提出之系爭決議會議記錄記載：公園第一樓社區101年
    度第2次區分所有權人會議之案由二「頂樓防水工程修繕費
    分攤比率訂定」，決議內容為「表決通過頂樓住戶與委員會
    各分攤一半修繕費；委員會每次修繕費補助以6萬5,000元為
    上限」等語，惟原告否認上開會議紀錄之形式真正。（審訴
    卷第157頁）
  ㈩被告於109年10月15日召開管理委員會議，就頂樓漏水整體性
    修繕評估與邀商，決議請總幹事聯絡4家經初步篩選資料較
    齊全之廠商備妥資料進行第二階段評選。（審訴卷第37頁原
    證1）
  公園第一樓社區於109年11月7日召開區分所有權人會議，就
    案四「頂樓漏水修繕事宜」，說明「日前大樓頂樓漏水嚴重
    ，造成頂樓住戶相當困擾，希望大家以同理心看待，況且頂
    樓為公共避難空間，管委會負有維護修繕之責」，決議「無
    異議通過，後續安排防漏廠商做簡報」等語。（審訴卷第40
    頁）
  被告於107年11月1日起至110年4月15日止，並未再委託廠商
    修繕頂樓平臺漏水。
  系爭房屋上方之頂樓平臺，為公寓大廈之共用部分。
  原證14為丁○○與顏○○於108年7月15、17日、108年7月30日之L
    ine對話。原證15為丁○○與顏○○於108年8月720、21、22日之
    Line對話。（審訴卷第203至213頁）
四、本件之爭點：
  ㈠丁○○依民法第174 條、第176 條第1 項至第2項規定、民法第
    184 條第1 項前段、類推適用民法第544 條規定之法律關係
    ，擇一請求被告給付頂樓平台修繕費用10萬0,800 元，有無
    理由？
  ㈡丁○○依民法第184 條第1 項前段、類推適用民法第544 條規
    定之法律關係，擇一請求被告給付系爭房屋修繕費用15萬2,
    250 元，有無理由？
  ㈢原告依民法第184 條第1 項前段、第195 條第1 項規定，請
    求被告賠償丁○○修繕期間即110 年4 月15日起20日之旅館住
    宿費用4 萬4,800 元，及賠償丁○○、甲○○、丙○○精神慰撫金
    各20萬1,600 元、10萬0,800 元、3 萬6,000 元，是否有據
    ？
五、本院之判斷：
  ㈠丁○○依民法第174 條、第176 條第1 項至第2項規定、民法第
    184 條第1 項前段、類推適用民法第544 條規定之法律關係
    ，擇一請求被告給付頂樓平台修繕費用10萬0,800 元，有無
    理由？
    ⒈按共用部分、約定共用部分之修繕、管理、維護，由管理
      負責人或管理委員會為之，其費用由公共基金支付或由區
      分所有權人按其共有之應有部分比例分擔之，但修繕費係
      因可歸責於區分所有權人或住戶之事由所致者，由該區分
      所有權人或住戶負擔，其費用若區分所有權人會議或規約
      另有規定者，從其規定，公寓大廈管理條例（下稱管理條
      例）第10條第2 項定有明文。民法第184 條第1 項前段侵
      權行為損害賠償責任之成立，須行為人因故意或過失不法
      侵害他人之權利，且其行為與損害之發生間有相當因果關
      係始足當之，是主張他人應負侵權行為責任者，應就他人
      之有故意或過失及其行為與損害之發生間有相當因果關係
      等節負舉證責任。經查：
　　　⑴被告雖辯稱系爭房屋109年間之漏水與頂樓平臺無關云  
        云。惟查，證人乙○○即○○○公司負責人於本院證稱：系
        爭房屋上方之頂樓平臺雖曾使用水性材料進行修繕，在
        磁磚上塗一層防水彈性膠，但水性材料遇雨會水解，等
        於沒有防水，且頂樓女兒牆接縫處無施作防水，導致角
        落漏水，又未施作斷水線，下雨時，水仍會從系爭房屋
        鄰戶上方頂樓磁磚下滲漏到系爭房屋，109 年間原告委
        託○○○公司修繕時，系爭房屋室內仍有漏水造成的壁癌
        及混泥土劈裂情形，表示頂樓先前的防水材料及工法已
        經失效，該次漏水仍與頂樓平臺漏水有關等語明確（見
        本院卷第185頁至第186頁），佐以兩造不爭執事項所
        示之Line對話紀錄，顯示丁○○於107年間向顏○○反應系
        爭房屋於頂樓平臺修繕後仍有漏水，顏○○初與丁○○約定
        時間再度前來施作防水，嗣後丁○○再度反應仍有漏水時
        ，即不再回應，及依丁○○陳稱：107年間顏○○修繕後沒
        有把漏水修好，給付我現金約1萬元作為補償，為了盡
        快解決問題，108年間我又自費找被告推薦的廠商施作
        ，但仍沒有修好，109年間找○○○公司修繕才修好等語（
        見本院卷第189頁至第190頁、第252頁），可知因被告
        於107年間委託顏○○，及丁○○108年間委請他人所施作之
        防水工程材料、工法不適當，均未能解決系爭房屋漏水
        問題，嗣丁○○於109年4月間委託○○○公司修繕頂樓平臺
        ，始成功修繕至不漏水狀態，堪認丁○○就被告怠於以正
        確方式修繕共用部分即頂樓平臺，導致系爭房屋發生系
        爭損害乙節，已盡舉證責任，被告即應對丁○○負侵權行
        為損害賠償責任。
　　　⑵次按負損害賠償責任者，除法律另有規定或契約另有訂
        定外，應回復他方損害發生前之原狀，債權人得請求支
        付回復原狀所必要之費用，以代回復原狀，民法第213 
        條第1 項、第3 項亦有明文。依證人乙○○前揭證言及兩
        造不爭執事項㈢所載，丁○○為將系爭房屋修繕至不漏水
        狀態，支出頂樓平臺修繕費用10萬0,800 元，應認屬回
        復原狀之必要費用（惟依系爭決議，丁○○僅得請求其中
        5萬0,400 元，詳如後述）。
    ⒉又按私文書，除他造於其真正無爭執者外，應由舉證人證
      明其真正，民事訴訟法第357 條定有明文。被告提出兩造
      不爭執事項㈨所載系爭決議會議紀錄，辯稱系爭大樓區分
      所有權人已於102年間決議頂樓平臺漏水修繕費用應由住
      戶與被告各負擔一半等語，原告則否認上開會議紀錄之形
      式真正，應由被告舉證證明上開私文書為真正。經查，證
      人蕭明彩於本院證陳：101年9月23日系爭決議作成時，我
      是被告之主任委員，系爭決議會議紀錄與我記憶中該次區
      分所有權人會議討論決議之結果相符等語甚明（見本院卷
      第159頁），足認被告所提上開會議紀錄確為真正。
    ⒊再依系爭決議載明頂樓防水工程修繕費用由頂樓住戶與被
      告各負擔半數等語，堪認系爭大樓之頂樓平臺雖屬共用部
      分，惟系爭決議已規定該共用部分之修繕費用應由頂樓住
      戶與被告共同負擔，屬管理條例第10條第2 項後段所定「
      區分所有權人會議另有規定」之情形，丁○○即應受系爭決
      議拘束，僅得請求被告賠償頂樓平臺修繕費用10萬0,800 
      元之半數即5萬0,400 元。丁○○辯稱系爭決議違反管理條
      例第10條第2項前段規定，應屬無效云云，並非可取。
　　⒋丁○○雖辯稱其未看過系爭決議云云。惟按利害關係人於
      必要時，得請求閱覽或影印規約、公共基金餘額、會計憑
      證、會計帳簿、財務報表、欠繳公共基金與應分攤或其他
      應負擔費用情形、管理委員會會議紀錄及區分所有權人會
      議，管理負責人或管理委員會不得拒絕。區分所有權之繼
      受人，應於繼受前向管理負責人或管理委員會請求閱覽或
      影印第35條所定文件，並應於繼受後遵守原區分所有權人
      依本條例或規約所定之一切權利義務事項，管理條例第35
      條、第24條第1 項定有明文。上開規定已課予繼受人於繼
      受前閱覽或影印相關文件，及繼受後遵守其前手依管理條
      例或規約所定之一切義務。查丁○○係於104 年7 月20日買
      賣取得系爭房屋，有建物登記公務用謄本可參（見審訴卷
      第111頁），其自得於買受前以利害關係人身分請求閱覽
      系爭決議，並應於繼受後遵守系爭決議所定關於共用部分
      修繕費用負擔之權利義務，不得以其未履行閱覽系爭決議
      之義務為由，逕排除系爭決議之拘束力，丁○○前揭所辯，
      亦非可取。
    ⒌丁○○又辯稱系爭決議之內容違反比例原則云云。然查，系
      爭決議係兼衡頂樓住戶之利益，與被告之財務能力，決議
      由頂樓住戶與被告各分攤一半修繕費，並訂定被告每次修
      繕負擔金額之上限，所定金額6萬5,000元亦非甚低，難認
      與比例原則有違，丁○○此一所辯，亦非有據。
    ⒍從而，丁○○依民法第184條第1項前段規定，請求被告給付
      頂樓平臺修繕費用5萬0,400元，應屬有據，逾此部分之請
      求，則屬無據。
  ㈡丁○○依民法第184條第1項前段、類推適用民法第544條規定之
    法律關係，擇一請求被告給付系爭房屋修繕費用15萬2,250
    元，有無理由？
    ⒈依證人乙○○前開證言，可知因被告怠於以正確方法修繕頂
      樓平臺，致系爭房屋受有系爭損害，應負損害賠償責任，
      丁○○依民法第184條第1項前段規定，請求被告賠償系爭房
      屋之修繕費用，以回復原狀，應屬有據。
    ⒉雖被告辯稱其依系爭決議，僅須負擔系爭房屋修繕費用之
      半數，且金額以6萬5,000元為限云云。然觀諸兩造不爭執
      事項㈨所載系爭決議案由及內容之文義，應僅指涉「頂樓
      平臺」本身施作防水工程之修繕費用，而不包含頂樓平臺
      漏水導致系爭房屋發生系爭損害之修繕費用，被告上開所
      辯，洵非可取。
    ⒊又按請求賠償毀損所減少之價額，得以修復費用為估定標
      準，但以必要者為限，例如修理材料以新品換舊品，應予
      折舊。依兩造不爭執事項㈢所載，系爭房屋修繕費用為15
      萬2,250 元（含材料3 萬0,500 元、工資10萬5,400 元、
      車輛/ 機具/ 耗材4,100 元、管理費5,000 元、稅7,250 
      元），再依行政院頒布「固定資產耐用年數表」及「固定
      資產折舊率表」規定，系爭房屋受損之天花板、牆壁，雖
      未明列於固定資產耐用年數表內，惟性質上應屬第1 類第
      2 項之房屋附屬設備中之其他設備，耐用年數為10年，依
      平均折舊法每年折舊10分之1 ，而系爭房屋為82年3月11
      日建築完成，迄受有損害時即110年4月15日止，已逾耐用
      年數，故原告僅得請求材料部分折舊後之殘值2,773元（
      計算式：3萬0,500 元÷〈10+1〉=2,773元，元以下四捨五入
      ，下同），加計其餘不須折舊之費用後，丁○○得請求之維
      修費用應為12萬2,857元（計算式：材料2,773元+工資10
      萬5,400 元+車輛/ 機具/ 耗材4,100 元+管理費5,000 元
      +稅5,584元〈7,250 元x11萬7,273元/15萬2,250 元〉=12萬
      2,857元）。
  ㈢原告依民法第184 條第1 項前段、第195 條第1 項規定，請
    求被告賠償丁○○修繕期間即110 年4 月15日起20日之旅館住
    宿費用4 萬4,800 元，及賠償丁○○、甲○○、丙○○精神慰撫金
    各20萬1,600 元、10萬0,800 元、3 萬6,000 元，是否有據
    ？
    ⒈旅館住宿費用部分：
      ⑴觀諸原告提出室內照片，可見系爭房屋修繕期間，家具
        均以塑膠套包覆（見本院卷第133頁至第139頁），參以
        證人乙○○於本院陳證：系爭房屋修繕期間會使用砂輪機
        磨天花板，移除壁癌及劈裂混泥土，會產生很多灰塵，
        即便用集塵袋加吸塵器減少灰塵，也無法完全沒有灰塵
        ，且怕油漆會滴到家具，故我們會用塑膠袋將家具包覆
        等語（見本院卷第187頁），足認系爭房屋修繕期間，
        因施工產生灰塵揚起及油漆滴落情形，難以正常居住使
        用，致住戶有另行賃居之必要，且依兩造不爭執事項㈤
        所載，原告及歐○○一家人於系爭房屋修繕期間，確有另
        行居住於旅館之事實，堪認丁○○於上開期間無法居住使
        用系爭房屋，受有相當於租金之損害，且該損害係被告
        前揭怠於修繕頂樓平臺之侵權行為所造成，丁○○請求被
        告賠償相當於租金之損害，自屬有據，被告辯稱系爭房
        屋僅部分修繕，原告毋庸另覓住處云云，並非可取。
      ⑵丁○○雖主張被告應賠償其於上開修繕期間所支出旅館住
        宿費用4萬4,800元云云。然查，丁○○於本院陳稱其係租
        用旅館之二間二人房等語（見本院卷第86頁），顯與系
        爭房屋為三房一廳格局不同，並衡以旅館除供人居住外
        ，另有提供房間清潔、更換生活用品等服務，丁○○主張
        以旅館住宿費用計算相當於租金之損害，並非可取，又
        系爭大樓與系爭房屋同格局之租金行情每月約為1萬元
        乙情，為兩造所不爭執（見本院卷第164頁），本院斟
        酌上情，認以每月1萬元計算相當於租金之損害，應屬
        適當，故此，丁○○得請求之租金數額為6,667元（計算
        式：1萬元x20日/30日=6,667元）。
    ⒉精神慰撫金部分：
      ⑴按不法侵害他人之身體、健康、名譽、自由、信用、隱
        私、貞操，或不法侵害其他人格法益而情節重大者，被
        害人雖非財產上之損害，亦得請求賠償相當之金額。民
        法第195 條第1 項前段定有明文。衡諸房屋漏水，造成
        生活起居不便，固可認侵害住戶居住安寧之人格法益，
        然仍須情節重大，方可依民法第195條第1項前段規定請
        求賠償非財產上損害。
      ⑵參諸證人乙○○於本院陳述：原告表示系爭房屋僅下雨時
        會漏水，並非固定不間斷之漏水等語（見本院卷第189
        頁），可認系爭房屋僅於降雨時發生滲漏水情形，對原
        告居住安寧之影響時間有限，且丁○○於104年間買受系
        爭房屋後，兩造分別於107、108、110年間進行修繕，
        漏水持續時間尚非甚久，是系爭房屋漏水雖損及原告居
        住安寧權，惟難認達情節重大程度，原告依民法第195
        條第1項前段規定，請求被告賠償精神慰撫金，並非有
        據。
六、綜上所述，丁○○依侵民法第184條第1項前段規定，請求被告
    給付17萬9,924元（計算式：頂樓平臺修繕費用5萬0,400元+
    系爭房屋修繕費用12萬2,857元+租金6,667元=17萬9,924元
    ），及自110年6月5日起至清償日止，按年息5%計算之利息
    ，為有理由，應予准許，逾此部分之請求，則無理由，應予
    駁回。另甲○○、丙○○依民法第184條第1項前段、第195條第1
    項規定，請求被告給付10萬0,800元、3萬6,000元本息，不
    應准許，亦應予駁回。
七、本件丁○○勝訴部分本判決所命給付金額未逾50萬元，爰依職
    權宣告假執行。並依被告之聲請宣告其如供相當之擔保，得
    免為假執行。至原告敗訴部分，其假執行之聲請因訴之駁回
    而失所附麗，應予駁回。
八、本件事證已臻明確，兩造其餘主張陳述及所提之證據，經審
    酌後於本件判決結果無影響，爰不逐一論述，附此敘明。
九、據上論結，原告之訴為一部有理由，一部無理由，判決如主
    文。
中　　華　　民　　國　 111　　年　　5 　　月　　11 　日
                  民事第三庭  法    官  張立亭
以上正本係照原本作成。
如不服本判決，應於送達後20日內，向本院提出上訴狀並表明上
訴理由，如於本判決宣示後送達前提起上訴者，應於判決送達後
20日內補提上訴理由書（須附繕本）。
中　　華　　民　　國　 111　　年　　5 　　月　11 　　日
                              書　記　官  洪嘉鴻